【裁判字號】    97,上易,1996
【裁判日期】    971217
【裁判案由】    竊盜
【裁判全文】
臺灣高等法院臺中分院刑事判決        97年度上易字第1996號
上  訴  人  臺灣苗栗地方法院檢察署檢察官
被      告  丁○○
上列上訴人因被告竊盜案件，不服臺灣苗栗地方法院96年度易字
第 785號中華民國97年6月6日第一審判決（起訴案號：臺灣苗栗
地方法院檢察署95年度偵字第5757號），提起上訴，本院判決如
下：
    主  文
上訴駁回。
    理  由
一、公訴意旨略以：被告丁○○與楊月（起訴書誤載為楊月燈
    ，業經原審判決確定）於95年5月13日上午8時許起至同年月
    14日止，共同意圖為自己不法之所有，利用楊月向苗栗縣
    頭屋鄉○○段 651之19號土地所有人張謝菊嬌購買移植七里
    香樹8棵之機會，在相鄰苗栗縣頭屋鄉○○段651之18號甲○
    ○所有林業用地及同地段第 657號中華民國所有農牧用地，
    僱用不知情之駕駛怪手盧文祥及拼裝車駕駛巫維運，除在張
    謝菊嬌所有土地上挖掘 2顆七里香樹外，另由丁○○及盧文
    祥駕駛挖土機，擅自在上開甲○○土地上挖掘取七里香樹 4
    棵，在上開國有林地農牧用地上挖掘取七里香樹 4棵，得手
    後，由巫維運以併裝車運載至苗栗縣頭份鎮濫坑里某址即丁
    ○○之老家種植，並伺機出售。因認被告丁○○涉犯刑法第
    321條第1項第3款、森林法第52條第4款、第款之罪嫌。
二、按犯罪事實應依證據認定之，無證據不得認定犯罪事實。又
    不能證明被告犯罪者，應諭知無罪之判決，刑事訴訟法第15
    4條第2項、第301條第1項分別定有明文。又認定不利於被告
    之事實，須依積極證據，苟積極證據不足為不利於被告事實
    之認定時，即應為有利於被告之認定，更不必有何有利之證
    據。另按事實之認定，應憑證據，如未能發現相當證據，或
    證據不足以證明，自不能以推測或擬制之方法，以為裁判基
    礎；又認定犯罪事實，所憑之證據，雖不以直接證據為限，
    間接證據亦包括在內，然無論直接或間接證據，其為訴訟上
    之證明，須於通常一般之人均不致於有所懷疑，而得確信其
    為真實之程度者，始得據之為有罪之認定，倘其證明尚未達
    到此一程度，而有合理性懷疑之存在時，即無從為有罪之認
    定，最高法院 30年上字第816號判例、40年臺上字第86號判
    例、30年上字第1831號判例、76年臺上字第4986號判例分別
    著有明文可資參照。
三、公訴意旨認被告丁○○涉犯上開罪嫌，無非係以證人張謝菊
    嬌、張君瑤、徐國楨、張家俊、丙○○、巫維運、楊月等
    人之供述，及登記簿謄本、地籍圖騰本、現場簡圖、苗栗縣
    政府會勘紀錄、航照圖、檢察署履勘現場筆錄、系爭土地現
    場照片等為其主要論據。訊據被告丁○○堅決否認有在盜採
    七里香之犯行，辯稱：楊月以1日新台幣（下同）1300 元
    之代價僱伊挖掘七里香，當時地主孫子跟楊月上去點樹，
    伊在地主老家那邊等，沒有一起上去點樹，伊僅去做 1天，
    只挖了楊月買的3棵七里香後就沒有再挖，當時天色已晚
    ，楊月說七里香沒地方放，伊就暫時借叔公的地給他放，
    後來情形伊就不知道了，並無共同竊盜之犯行等語。
四、經查：
  (一)上開證人張謝菊嬌、張君瑤固證明確實出售 8棵七里香給同
    案被告楊月，證人徐國楨、張家俊、丙○○之證詞證明國
    有農牧用地、甲○○之地各有 4棵七里香被盜取，證人巫維
    運之證詞證明其確實有前往上開土地載運8-10棵七里香，但
    均不能直接證明被告丁○○與同案被告楊月有共同竊盜之
    犯意聯絡。另卷內登記簿謄本、地籍圖騰本、現場簡圖、苗
    栗縣政府會勘紀錄、航照圖、檢察署履勘現場筆錄、系爭土
    地現場照片亦僅能證明國有農牧用地、甲○○之地各有 4棵
    七里香被盜取，但無法證明丁○○與同案被告楊月有共同
    意圖為自己或他人不法所有之竊盜犯意聯絡。
  (二)被告丁○○固坦承與盧文祥於 95年5月13日在張謝菊嬌土地
    上挖取七里香之事實，然否認與同案被告楊月有竊盜之犯
    意聯絡。經查，被告楊月確實有向張謝菊嬌購買 8棵七里
    香，此有證人張謝菊嬌於原審審理時證實無誤，而被告丁○
    ○以每日1300元受僱於同案被告楊月挖掘七里香一情，亦
    與同案被告楊月於原審審理中證述相符。因此，被告丁○
    ○受同案被告楊月僱用，至前述地號土地挖掘七里香時，
    參酌一般常情，有可能會認為係受僱他人在私人所有之土地
    挖掘七里香之工作，其前去挖掘七里香是合法的，所以其辯
    稱係受僱挖掘七里香，不知係竊取一情，尚非無據，因此不
    能單憑被告丁○○與同案被告楊月前往挖掘七里香，並提
    供祠堂前土地供堆放七里香等情，即遽認為被告丁○○與同
    案被告楊月有共同盜採七里香之犯意聯絡與行為分擔。
  (三)被告丁○○於原審供稱：僅前往挖掘 1天，挖掘之地點係在
    開設便道稜線上 3棵，位在張謝菊嬌之土地上等語。其於警
    局調查時則自述第1天與他人合計挖掘8棵，第 2天由盧文祥
    前往挖掘，並由其請巫維運將挖掘七里香載運到祠堂前擺放
    等語。核與同案被告楊月於原審供稱：第 1天伊與盧文祥
    、丁○○、巫維運共4個人去載樹，第2天伊只和盧文祥、巫
    維運3個人去載樹等語相符。證人巫維運於原審證稱：2天丁
    ○○都有在車上幫忙乙節，顯係誤記而不足採。再參以證人
    張謝菊嬌於原審證述：楊月確實有購買七里香，被告丁○
    ○於洽談時有在場，但他跟伊待在老家樹下，沒有一起上山
    點樹等語。依此，被告丁○○於洽談時並未陪同上山確認七
    里香位置，其僅受僱挖掘七里香，則其是否確實知悉其挖掘
    之七里香係源自甲○○所有林地上及國有農牧用地上，令人
    存疑。又被告丁○○會前往挖掘七里香，係以一日1300元之
    代價受僱於同案被告楊月而前往工作，挖掘七里香之時間
    係在白天，其等駕駛怪手開設便道，吊掛七里香樹木，與一
    般人在受僱挖掘七里香之情形無異，且在挖掘期間曾經環保
    人員查詢，所有權人張謝菊嬌亦有前往說明買賣七里香之事
    實，復經張謝菊嬌等人供述無誤，準此，其等挖掘七里香之
    環境並無任何特殊之狀況，如何在被告丁○○之受僱工作僅
    有 1天，又與一般受僱工作情況無異之情形下，認為被告丁
    ○○有前往盜挖甲○○所有林地上及國有農牧用地上七里香
    之犯意？此外同案被告楊月亦從未供述其有明確告訴被告
    丁○○要盜採他人七里香一情，因此在本案並無證據足以證
    明被告丁○○明確知道楊月是要趁挖掘向張謝菊嬌合法購
    買七里香之便，趁機挖掘緊鄰張謝菊嬌土地之甲○○、國有
    農牧用地上之七里香，而有與楊月共謀盜挖七里香分贓之
    情形。因此，被告丁○○所為，有可能因盜採之七里香之利
    潤豐厚，而與被告楊月共謀盜採七里香；也有可能是在不
    知情下受僱於被告楊月，或根本是遭到被告楊月之欺騙
    而受僱前往挖掘七里香，在有上開多種可能性之情形下，同
    案被告楊月否認上開犯罪事實，在犯罪事實之判斷，如無
    明確之證據足以證明被告丁○○與同案被告楊月有事前共
    謀，事後分擔竊盜七里香之行為時，基於罪疑唯輕之原則，
    應認為被告丁○○係以每日新工資1300元受僱於同案被告楊
    月，前往挖掘七里香，被告丁○○認為其行為係合法之受
    僱，才會前往挖掘七里香，並應允提供土地供同案被告楊月
    堆放七里香。
  (四)綜上，檢察官之舉證，不足以證明被告丁○○有與同案被告
    楊月基於意圖不法所有犯意之聯絡，涉犯上開刑法第 321
    條第1項第3款攜帶兇器竊盜罪及違反森林法第52條第1項第4
    款後段、第 6款之罪。此外，復查無其他積極證據足資證明
    被告丁○○有何公訴人所指之犯行，揆諸前揭判例及說明之
    意旨，及本諸「罪疑唯輕」之法則，原審為被告丁○○無罪
    之諭知，並無不合。因此檢察官提起本件上訴，並無理由，
    應予駁回。
據上論結，應依刑事訴訟法第368條，判決如主文。
本案經檢察官乙○○到庭執行職務。
中    華    民    國    97    年    12    月    17    日
            刑事第八庭  審判長法  官  羅  得  村
                              法  官  劉  榮  服
                              法  官  張  靜  琪
以上正本證明與原本無異。
檢察官得上訴。
如不服本判決應於收受送達後十日內向本院提出上訴書狀，其未
敘述上訴之理由者，並得於提起上訴後十日內向本院補提理由書
（均須按他造當事人之人數附繕本）「切勿逕送上級法院」。
                              書記官  陳  俞  豪
中    華    民    國    97    年    12    月    17    日


司法院資訊處製作；財團法人民間司法改革基金會備份。
